---
title: "Statistique descriptive"
author: "Jumbong junior"
date: "`r Sys.Date()`"
output: pdf_document
---

```{r setup, include=FALSE}
knitr::opts_chunk$set(echo = TRUE)
```

```{r include=FALSE}
# Chargement de library
library(questionr)
library(tidyverse)
library(readr)
```


```{r include=FALSE}
# Chargement des données
data <- read_csv("data.csv",show_col_types = FALSE)


```


# Tranformation des colonnes  en date 
```{r}
# Fonction qui transforme une colonne en date
dateT<-function(x)
for(i in 1:length(x)){
  if (x[i]=="NULL"){
    x[i]<-NA
  }else{
    as.Date(x[i])
  }
  return(x)
}


```

# Création de la colonne date_deces qui récupère deces_date en format date.

```{r}

data <- mutate(data, date_deces=as.Date(dateT(data$deces_date)))
data <- data %>% 
  select(-deces_date)
```


```{r}
# Transformation des données en tibble en prenant la
data <- as_tibble(rownames_to_column(data))



```

```{r}

# Identifier les colonnes de type caractère
colonnes_caracteres <- which(sapply(data, is.character))
colonnes_caracteres



```

Les vrais caractères sont les variables suivantes:
 
     
   " indicatrice_temperature_j0" ,   
    "indicatrice_temperature_j1" ,
    "indicatrice_temperature_j2" , 
    "indicatrice_temperature_j3" ,"gender" ,"anchor_year_group","ventilation_mechanique_J0" ,"ventilation_mechanique_J1","ventilation_mechanique_J2" ,"ventilation_mechanique_J3" ,"dialysis_patient_J0" ,"dialysis_patient_J1", "dialysis_patient_J2 " , "dialysis_patient_J3","cause_arret_cardiac"     

# Transformation des faux caractères en numeric


```{r include=FALSE}
colonnes_garder<-which(colnames(data) %in% c(
  "origin",
  "dialysis_patient_J0" ,"dialysis_patient_J1", "dialysis_patient_J2" , "dialysis_patient_J3","cause_arret_cardiac","indicatrice_temperature_j0" ,   "indicatrice_temperature_j1" , "indicatrice_temperature_j2" , 
  "indicatrice_temperature_j3" ,"gender" ,"anchor_year_group","ventilation_mechanique_J0" ,"ventilation_mechanique_J1","ventilation_mechanique_J2" ,"ventilation_mechanique_J3" 
))
colonnes_garder
for (i in colonnes_caracteres) {
  
  
  if (!(i %in% colonnes_garder)) {
    # Convertir la colonne en vecteur
  colonne_vecteur <- unlist(data[, i])
  
  # Convertir le vecteur en données numériques
  data[, i] <- as.numeric(colonne_vecteur)
  
  }
}

```


```{r}
str(data)
```

```{r}
# Récupère les colonnes de types numeric
colonnes_numeric <- which(sapply(data, is.numeric))
colonnes_numeric
```

Ici  les faux numériques sont :

"heart_failure" ,"obesity","chronic_pulmonary_disease"  ,     "liver_disease","diabetes","renal_disease","malignant_cancer" ,"aids", "cause_arret_cardiac", "indicatrice_deces_j0", "indicatrice_deces_j1" ,"indicatrice_deces_j2" , "indicatrice_deces_j3","indicatrice_deces_j14" ,"indicatrice_deces_j30"

# Transformation des faux numériques en caractères.

```{r include=FALSE}
colonnes_faux_num<-which(colnames(data) %in% c(
  "heart_failure" ,"obesity","chronic_pulmonary_disease",       "liver_disease","diabetes","renal_disease","malignant_cancer" ,"aids", "cause_arret_cardiac", "indicatrice_deces_j0", "indicatrice_deces_j1" ,"indicatrice_deces_j2" , "indicatrice_deces_j3","indicatrice_deces_j14" ,"indicatrice_deces_j30"
))

for (i in colonnes_faux_num) {
  
  
    # Convertir la colonne en vecteur
  colonne_vecteur <- unlist(data[, i])
  
  # Convertir le vecteur en caractères
  data[, i] <- as.character(colonne_vecteur)
  
  
}

```


# Transformation des caractères en factor




```{r}
df <- data %>%
  mutate_if(is.character, ~factor(., exclude = "NULL"))

```




# Statistique univarié à J1

```{r}
glimpse(df)
```


# Variables qualitatives

```{r}
freq(df$anchor_age, valid = FALSE, total = TRUE, sort = "dec")
```



```{r}

freq(df$gender, valid = FALSE, total = TRUE, sort = "dec")
```


```{r}
# Temprérature à JO
freq(df$indicatrice_temperature_j0, valid = FALSE, total = TRUE, sort = "dec")
```

```{r}
#indicatrice de la glycémie à J0
freq(df$indicatrice_glycemie_j0, valid = FALSE, total = TRUE, sort = "dec")
```

Le nombre de décès à J0

```{r}
#indicatrice_deces_j0
freq(df$indicatrice_deces_j0, valid = FALSE, total = TRUE, sort = "dec")
```

Nombre d'individus dyalisés à J0

```{r}
# Individus dialysés à J1
freq(df$dialysis_patient_J1, valid = FALSE, total = TRUE, sort = "dec")
```

Les individus qui ont une défaillance cardiaque

```{r}
# heart_failure

freq(df$heart_failure, valid = FALSE, total = TRUE, sort = "dec")

```

Les individus diagnostiqués obèses
```{r}
#obesity  
freq(df$obesity, valid = FALSE, total = TRUE, sort = "dec")
```

Les individus ayant une maladie pulmonaire chronique

```{r}
#chronic_pulmonary_disease  
freq(df$chronic_pulmonary_disease, valid = FALSE, total = TRUE, sort = "dec")
```

Les individus qui ont une maladie hépathique

```{r}
#liver_disease        
freq(df$liver_disease, valid = FALSE, total = TRUE, sort = "dec")
```

Les individus qui ont le diabètes

```{r}
#diabetes       
freq(df$diabetes, valid = FALSE, total = TRUE, sort = "dec")
```

Les individus qui ont une maladie rénale

```{r}
#renal_disease  
freq(df$renal_disease, valid = FALSE, total = TRUE, sort = "dec")
```

Les individus atteint du cancer

```{r}
#malignant_cancer 
freq(df$malignant_cancer, valid = FALSE, total = TRUE, sort = "dec")

```

Les individus atteint du VIH

```{r}
#aids   
freq(df$aids, valid = FALSE, total = TRUE, sort = "dec")
```


# variables quantitatives

```{r}
#thermodilution


summary(df$`index_cardiac_min_J0(L/min/m2)`)
summary(df$`index_cardiac_moyen_J0(L/min/m2)`)
```

```{r}
#thermodilution


summary(df$`thermodilutionCO_max_J0(L/min)`)
summary(df$`thermodilutionCO_min_J0(L/min)`)
```

```{r}

#phlabevents_J0
summary(df$phlabevents_J0)
```

```{r}
#albumin_J0
summary(df$`albumin_J0(g/dL)`)
```

```{r}
#lactateJ1
summary(df$`lactate_J0(mmol/L)` )

```

```{r}
# PaO2_FiO2
summary(df$PaO2_FiO2_max_J0 )
summary(df$PaO2_FiO2_min_J0 )

```
```{r}
# vis
summary(df$vis_j0)
```

```{r}
# bilan_entre_sortie_j0
summary( df$bilan_entre_sortie_j0 )
```

```{r}
# Répartition du bilan
hist(df$bilan_entre_sortie_j1, col = "skyblue",
     main = "Répartition bilan/sortiej1",
     xlab = "bilan",
     ylab = "Effectif")
```

```{r}

hist(df$anchor_age, col = "skyblue",
     main = "Répartition bilan/sortiej1",
     xlab = "bilan",
     ylab = "Effectif", breaks = 2)
```

# Statistique bivariée

```{r}
#Croisement
boxplot(df$bilan_entre_sortie_j0 ~ df$gender)
```


```{r}
boxplot(df$bilan_entre_sortie_j0 ~ df$dialysis_patient_J0)
```


```{r}
#heart_failure 
boxplot(df$bilan_entre_sortie_j0 ~ df$heart_failure)
```


```{r}
#obesity     
boxplot(df$bilan_entre_sortie_j0 ~ df$obesity)
```


```{r}
#chronic_pulmonary_disease    
boxplot(df$bilan_entre_sortie_j0 ~ df$chronic_pulmonary_disease)
```


```{r}
#liver_disease   
boxplot(df$bilan_entre_sortie_j0 ~ df$liver_disease)
```




```{r}
# renal_disease  
boxplot(df$bilan_entre_sortie_j0 ~ df$diabetes)
```


```{r}
# malignant_cancer 
boxplot(df$bilan_entre_sortie_j0 ~ df$renal_disease)
```


```{r}
# malignant_cancer            
boxplot(df$bilan_entre_sortie_j0 ~ df$malignant_cancer)
```

```{r}
# aids            
boxplot(df$bilan_entre_sortie_j0 ~ df$aids)
```
```{r}
# malignant_cancer            
boxplot(df$bilan_entre_sortie_j0 ~ df$indicatrice_deces_j0)
```
```{r}
# malignant_cancer            
boxplot(df$bilan_entre_sortie_j0 ~ df$indicatrice_temperature_j0)
```


```{r}
# malignant_cancer            
boxplot(df$bilan_entre_sortie_j0 ~ df$indicatrice_glycemie_j0)
```


```{r warning=FALSE}
#vis_j1
ggplot(df) + geom_point(aes(x = anchor_age, y = abs(bilan_entre_sortie_j0)))

```


```{r warning=FALSE}
ggplot(df) + geom_point(aes(x = `lactate_J0(mmol/L)`, y = bilan_entre_sortie_j0))
```

```{r message=FALSE, warning=FALSE}
#phlabevents_J1
ggplot(df) + geom_point(aes(x = phlabevents_J0, y = bilan_entre_sortie_j0))
```

```{r warning=FALSE}
ggplot(df) + geom_point(aes(x = `albumin_J0(g/dL)`, y = bilan_entre_sortie_j0))
```

```{r warning=FALSE}

ggplot(df) + geom_point(aes(x =`index_cardiac_min_J0(L/min/m2)`, y = bilan_entre_sortie_j0))
```

# Statistiques descriptives à J1

Pour faire la statistique descriptive à J1, on enlève tous ceux qui sont morts à JO.
  
```{r}
# Selectionne tous les individus qui ne sont pas morts à J0
df1<-df %>% 
  filter(indicatrice_deces_j0==0)
```


# Statistique univarié à J1

Bref aperçu de toutes les variables.

```{r}
glimpse(df1)
```


# Variables qualitatives

```{r}
freq(df1$anchor_age, valid = FALSE, total = TRUE, sort = "dec")
```



```{r}

freq(df1$gender, valid = FALSE, total = TRUE, sort = "dec")
```


```{r}
# Temprérature à JO
freq(df1$indicatrice_temperature_j1, valid = FALSE, total = TRUE, sort = "dec")
```

```{r}
#indicatrice de la glycémie à J0
freq(df1$indicatrice_glycemie_j1, valid = FALSE, total = TRUE, sort = "dec")
```

Le nombre de décès à J0

```{r}
#indicatrice_deces_j0
freq(df1$indicatrice_deces_j1, valid = FALSE, total = TRUE, sort = "dec")
```

Nombre d'individus dyalisés à J0

```{r}
# Individus dialysés à J1
freq(df1$dialysis_patient_J1, valid = FALSE, total = TRUE, sort = "dec")
```

Les individus qui ont une défaillance cardiaque

```{r}
# heart_failure

freq(df1$heart_failure, valid = FALSE, total = TRUE, sort = "dec")

```

Les individus diagnostiqués obèses
```{r}
#obesity  
freq(df1$obesity, valid = FALSE, total = TRUE, sort = "dec")
```

Les individus ayant une maladie pulmonaire chronique

```{r}
#chronic_pulmonary_disease  
freq(df1$chronic_pulmonary_disease, valid = FALSE, total = TRUE, sort = "dec")
```

Les individus qui ont une maladie hépathique

```{r}
#liver_disease        
freq(df1$liver_disease, valid = FALSE, total = TRUE, sort = "dec")
```

Les individus qui ont le diabètes

```{r}
#diabetes       
freq(df1$diabetes, valid = FALSE, total = TRUE, sort = "dec")
```

Les individus qui ont une maladie rénale

```{r}
#renal_disease  
freq(df1$renal_disease, valid = FALSE, total = TRUE, sort = "dec")
```

Les individus atteint du cancer

```{r}
#malignant_cancer 
freq(df1$malignant_cancer, valid = FALSE, total = TRUE, sort = "dec")

```

Les individus atteint du VIH

```{r}
#aids   
freq(df1$aids, valid = FALSE, total = TRUE, sort = "dec")
```


# variables quantitatives

```{r}
#thermodilution


summary(df1$`index_cardiac_min_J1(L/min/m2)`)
summary(df1$`index_cardiac_moyen_J1(L/min/m2)`)
```

```{r}
#thermodilution


summary(df1$`thermodilutionCO_max_J1(L/min)`)
summary(df1$`thermodilutionCO_min_J1(L/min)`)
```

```{r}

#phlabevents_J0
summary(df1$phlabevents_J1)
```

```{r}
#albumin_J0
summary(df1$`albumin_J1(g/dL)`)
```

```{r}
#lactateJ1
summary(df1$`lactate_J0(mmol/L)` )

```

```{r}
# PaO2_FiO2
summary(df1$PaO2_FiO2_max_J1 )
summary(df1$PaO2_FiO2_min_J1 )

```
```{r}
# vis
summary(df1$vis_j1)
```

```{r}
# bilan_entre_sortie_j0
summary( df1$bilan_entre_sortie_j1 )
```

```{r}
# Répartition du bilan
hist(df1$bilan_entre_sortie_j1, col = "skyblue",
     main = "Répartition bilan/sortiej1",
     xlab = "bilan",
     ylab = "Effectif")
```

```{r}

hist(df1$anchor_age, col = "skyblue",
     main = "Répartition bilan/sortiej1",
     xlab = "bilan",
     ylab = "Effectif", breaks = 2)
```

# Statistique bivariée

```{r}
#Croisement
boxplot(df1$bilan_entre_sortie_j1 ~ df$gender)
```


```{r}
boxplot(df1$bilan_entre_sortie_j1 ~ df$dialysis_patient_J1)
```


```{r}
#heart_failure 
boxplot(df1$bilan_entre_sortie_j1 ~ df$heart_failure)
```


```{r}
#obesity     
boxplot(df1$bilan_entre_sortie_j1 ~ df$obesity)
```


```{r}
#chronic_pulmonary_disease    
boxplot(df1$bilan_entre_sortie_j1 ~ df$chronic_pulmonary_disease)
```


```{r}
#liver_disease   
boxplot(df1$bilan_entre_sortie_j1 ~ df$liver_disease)
```




```{r}
# renal_disease  
boxplot(df1$bilan_entre_sortie_j1 ~ df$diabetes)
```


```{r}
# malignant_cancer 
boxplot(df1$bilan_entre_sortie_j1 ~ df$renal_disease)
```


```{r}
# malignant_cancer            
boxplot(df1$bilan_entre_sortie_j1 ~ df$malignant_cancer)
```

```{r}
# aids            
boxplot(df1$bilan_entre_sortie_j1 ~ df$aids)
```

```{r}
# malignant_cancer            
boxplot(df1$bilan_entre_sortie_j1 ~ df$indicatrice_deces_j1)
```


```{r}
# malignant_cancer            
boxplot(df1$bilan_entre_sortie_j1 ~ df$indicatrice_temperature_j1)
```


```{r}
# malignant_cancer            
boxplot(df1$bilan_entre_sortie_j1~ df$indicatrice_glycemie_j1)
```


```{r warning=FALSE}
#vis_j1
ggplot(df1) + geom_point(aes(x = anchor_age, y = abs(bilan_entre_sortie_j1)))

```


```{r warning=FALSE}
ggplot(df1) + geom_point(aes(x = `lactate_J1(mmol/L)`, y = bilan_entre_sortie_j1))
```

```{r message=FALSE, warning=FALSE}
#phlabevents_J1
ggplot(df1) + geom_point(aes(x = phlabevents_J1, y = bilan_entre_sortie_j1))
```

```{r warning=FALSE}
ggplot(df1) + geom_point(aes(x = `albumin_J1(g/dL)`, y = bilan_entre_sortie_j1))
```

```{r warning=FALSE}

ggplot(df1) + geom_point(aes(x =`index_cardiac_min_J1(L/min/m2)`, y = bilan_entre_sortie_j1))
```

# Statistiques descriptives à J2

Pour faire la statistique descriptive à J2, on enlève tous les patients qui sont morts à J1.
  
```{r}
# Selectionne tous les individus qui ne sont pas morts à J0
df2<-df %>% 
  filter(indicatrice_deces_j0==1)
```


# Statistique univarié à J2

Bref aperçu de toutes les variables.

```{r}
glimpse(df2)
```


# Variables qualitatives

```{r}
freq(df2$anchor_age, valid = FALSE, total = TRUE, sort = "dec")
```



```{r}

freq(df2$gender, valid = FALSE, total = TRUE, sort = "dec")
```


```{r}
# Temprérature à JO
freq(df2$indicatrice_temperature_j1, valid = FALSE, total = TRUE, sort = "dec")
```

```{r}
#indicatrice de la glycémie à J0
freq(df2$indicatrice_glycemie_j2, valid = FALSE, total = TRUE, sort = "dec")
```

Le nombre de décès à J0

```{r}
#indicatrice_deces_j0
freq(df2$indicatrice_deces_j2, valid = FALSE, total = TRUE, sort = "dec")
```

Nombre d'individus dyalisés à J0

```{r}
# Individus dialysés à J1
freq(df2$dialysis_patient_J2, valid = FALSE, total = TRUE, sort = "dec")
```

Les individus qui ont une défaillance cardiaque

```{r}
# heart_failure

freq(df2$heart_failure, valid = FALSE, total = TRUE, sort = "dec")

```

Les individus diagnostiqués obèses
```{r}
#obesity  
freq(df2$obesity, valid = FALSE, total = TRUE, sort = "dec")
```

Les individus ayant une maladie pulmonaire chronique

```{r}
#chronic_pulmonary_disease  
freq(df2$chronic_pulmonary_disease, valid = FALSE, total = TRUE, sort = "dec")
```

Les individus qui ont une maladie hépathique

```{r}
#liver_disease        
freq(df2$liver_disease, valid = FALSE, total = TRUE, sort = "dec")
```

Les individus qui ont le diabètes

```{r}
#diabetes       
freq(df2$diabetes, valid = FALSE, total = TRUE, sort = "dec")
```

Les individus qui ont une maladie rénale

```{r}
#renal_disease  
freq(df2$renal_disease, valid = FALSE, total = TRUE, sort = "dec")
```

Les individus atteint du cancer

```{r}
#malignant_cancer 
freq(df2$malignant_cancer, valid = FALSE, total = TRUE, sort = "dec")

```

Les individus atteint du VIH

```{r}
#aids   
freq(df2$aids, valid = FALSE, total = TRUE, sort = "dec")
```


# variables quantitatives

```{r}
#thermodilution


summary(df2$`index_cardiac_min_J1(L/min/m2)`)
summary(df2$`index_cardiac_moyen_J1(L/min/m2)`)
```

```{r}
#thermodilution


summary(df2$`thermodilutionCO_max_J1(L/min)`)
summary(df2$`thermodilutionCO_min_J1(L/min)`)
```

```{r}

#phlabevents_J0
summary(df2$phlabevents_J1)
```

```{r}
#albumin_J0
summary(df2$`albumin_J1(g/dL)`)
```

```{r}
#lactateJ1
summary(df2$`lactate_J0(mmol/L)` )

```

```{r}
# PaO2_FiO2
summary(df2$PaO2_FiO2_max_J1 )
summary(df2$PaO2_FiO2_min_J1 )

```
```{r}
# vis
summary(df2$vis_j2)
```

```{r}
# bilan_entre_sortie_j0
summary( df2$bilan_entre_sortie_j2 )
```

```{r}
# Répartition du bilan
hist(df2$bilan_entre_sortie_j2, col = "skyblue",
     main = "Répartition bilan/sortiej1",
     xlab = "bilan",
     ylab = "Effectif")
```

```{r}

hist(df2$anchor_age, col = "skyblue",
     main = "Répartition bilan/sortiej1",
     xlab = "bilan",
     ylab = "Effectif", breaks = 2)
```

# Statistique bivariée

```{r}
#Croisement
boxplot(df2$bilan_entre_sortie_j2 ~ df$gender)
```


```{r}
boxplot(df2$bilan_entre_sortie_j2 ~ df$dialysis_patient_J1)
```


```{r}
#heart_failure 
boxplot(df2$bilan_entre_sortie_j2 ~ df$heart_failure)
```


```{r}
#obesity     
boxplot(df2$bilan_entre_sortie_j2 ~ df$obesity)
```


```{r}
#chronic_pulmonary_disease    
boxplot(df2$bilan_entre_sortie_j2 ~ df$chronic_pulmonary_disease)
```


```{r}
#liver_disease   
boxplot(df2$bilan_entre_sortie_j2 ~ df$liver_disease)
```




```{r}
# renal_disease  
boxplot(df1$bilan_entre_sortie_j1 ~ df$diabetes)
```


```{r}
# malignant_cancer 
boxplot(df2$bilan_entre_sortie_j2~ df$renal_disease)
```


```{r}
# malignant_cancer            
boxplot(df2$bilan_entre_sortie_j2~ df$malignant_cancer)
```

```{r}
# aids            
boxplot(df2$bilan_entre_sortie_j2 ~ df$aids)
```

```{r}
# malignant_cancer            
boxplot(df2$bilan_entre_sortie_j2 ~ df$indicatrice_deces_j2)
```


```{r}
# malignant_cancer            
boxplot(df1$bilan_entre_sortie_j2 ~ df$indicatrice_temperature_j2)
```


```{r}
# malignant_cancer            
boxplot(df1$bilan_entre_sortie_j2~ df$indicatrice_glycemie_j2)
```


```{r warning=FALSE}
#vis_j1
ggplot(df2) + geom_point(aes(x = anchor_age, y = abs(bilan_entre_sortie_j2)))

```


```{r warning=FALSE}
ggplot(df2) + geom_point(aes(x = `lactate_J2(mmol/L)`, y = bilan_entre_sortie_j2))
```

```{r message=FALSE, warning=FALSE}
#phlabevents_J1
ggplot(df2) + geom_point(aes(x = phlabevents_J2, y = bilan_entre_sortie_j2))
```

```{r warning=FALSE}
ggplot(df2) + geom_point(aes(x = `albumin_J2(g/dL)`, y = bilan_entre_sortie_j2))
```

```{r warning=FALSE}

ggplot(df2) + geom_point(aes(x =`index_cardiac_min_J2(L/min/m2)`, y = bilan_entre_sortie_j2))
```


